臺灣高等法院臺中分院刑事判決
111年度上易字第484號

上  訴  人  
即  被  告  吳振揚



選任辯護人  陳佳函律師（法扶律師）
上列上訴人因妨害自由等案件，不服臺灣臺中地方法院110年度
易字第1560號中華民國111年3月30日第一審判決（起訴案號：臺
灣臺中地方檢察署110年度偵字第589號），提起上訴，本院判決
如下：
    主  文
上訴駁回。
    事  實
一、緣甲○○於民國106年6月25日向朱富平承租坐落臺中市○○區○○
    段000號地號土地上之門牌號碼臺中市○○區○○路000號房屋居
    住。嗣丙○○於108年12月3日因繼承登記而取得○○○0000號地
    號土地之所有權(權利範圍為2000分之58)，為了解釐清○○○0
    00地號共有土地之使用狀況，即駕車前往查看，並張貼非所
    有權人請勿進入或佔用○○○000地號土地之告示，甲○○對丙○○
    在其所承租房屋前空地之停車位置及前揭主張而有所不滿，
    而於109年2月15日白天某時許，在上開房屋前之空地，與丙
    ○○發生口角爭執時，竟基於公然侮辱之犯意，以「沒水準」
    、「你有沒有教育，黑白來」、「你還騷擾，還那個，你有
    讀過書嗎?」、「沒彩你書讀那麼高，孔固力」、「臭俗仔
    」等語辱罵丙○○，足以貶損丙○○之名譽及社會評價。
二、甲○○見丙○○在○○○000號地號土地上之圍牆左牆柱上張貼內容
    為「敬告  本土地(○○○000、000地號)所有權人眾多且產權
    複雜，非所有權人請勿進入或佔用，否則，後果自負並依竊
    佔罪依法究辦  分別共有人」等語之告示紙，竟基於毀損他
    人文書之犯意，於109年2月23日17時28分許，以水柱沖洗前
    揭丙○○張貼於左牆柱上之告示紙，致該告示紙上半部脫離牆
    面破損下垂，足生損害於丙○○。
三、甲○○見丙○○在○○○000號地號土地上之圍牆左、右牆柱上張貼
    內容為「敬告  本土地(○○○000、000地號)所有權人眾多且
    產權複雜，非所有權人請勿進入或佔用，否則，後過自負並
    依竊佔罪依法究辦  分別共有人」等語之告示紙，竟基於毀
    損他人文書之犯意，於109年2月26日17時36分許，以水柱沖
    洗前揭丙○○張貼於左、右牆柱上之告示紙，致該告示紙上半
    部脫離牆面破損下垂，足生損害於丙○○。
四、案經丙○○訴由臺灣臺中地方檢察署檢察官偵查起訴。
    理  由
壹、證據能力之說明：
    本件認定事實所引用之卷內所有卷證資料（包含人證、物  
    證、書證），並無證據證明係公務員違背法定程序所取得，
    與本案事實亦有自然之關連性，檢察官、上訴人即被告甲○○
    （以下稱被告）及辯護人於準備程序迄至本案言詞辯論終結
    ，均不爭執該等卷證之證據能力或曾提出關於證據能力之聲
    明異議，且卷內之傳聞書證，亦無刑事訴訟法第159條之4之
    顯有不可信之情況或其他不得作為證據之情形，本院認引為
    證據為適當，是依刑事訴訟法第159條之4、之5等規定，下
    述認定事實所引用之證據方法均有證據能力。
貳、認定犯罪事實所憑之證據及理由： 
一、訊據被告固坦承有於犯罪事實一所示時間、地點口出「沒水
    準」等字語，並於犯罪事實二、三所示時間，以水柱沖洗告
    訴人張貼於牆柱上之告示紙等情，但否認有何公然侮辱、毀
    損文書等犯行，辯稱：因遭告訴人一再騷擾，心情不佳，遂
    對兒子發牢騷而口出「沒水準」，並非針對告訴人而為等語
    。
二、經查：
  ㈠被告於109年2月15日某時許，在臺中市○○區○○路000號房屋前
    之空地，與告訴人發生口角爭執時，口出「沒水準」、「你
    有沒有教育，黑白來」、「你還騷擾，還那個，你有讀過書
    嗎?」、「沒彩你書讀那麼高，孔固力」、「臭俗仔」等語
    ；又於109年2月23日17時28分許、同年2月26日17時36分許
    ，以水柱沖洗丙○○張貼於福段段658號地號土地上之圍牆牆
    柱之告示紙，致該等告示紙上半部脫離牆面而破損下垂等情
    ，為被告所是認，並經證人丙○○、朱富平證述明確，暨有○○
    ○658地號土地登記謄本、臺中市○○區○○路000號房屋租賃契
    約書、現場照片及監視器錄影畫面、臺灣臺中地方檢察署檢
    察事務官109年12月16日職務報告所附錄音譯文及錄影截圖
    、原審法院110年9月29日、10月27日勘驗筆錄、109年2月19
    日之監視器錄影畫面截圖、臺中市○○區○○段000地號所有權
    人名冊、地籍圖、地籍圖謄本在卷可稽。
　㈡被告辱罵告訴人之地點在臺中市○○區○○路000號房屋前空地，
    雖四周有矮牆，但有開放性出入口，且現場有當天即109年2
    月15日據報到場處理之警員及其他圍觀人士數名，有告訴人
    所提出109年2月15日當日之蒐證影片、前開臺灣臺中地方檢
    察署檢察事務官勘驗該影片之截圖在卷可參，是被告係在不
    特定人及多數人得共見共聞之開放空間以犯罪事實一所示言
    詞辱罵告訴人，當可認定。
　㈢又觀諸告訴人所提出之109年2月15日現場錄影畫面顯示，被
    告係在與告訴人對峙、抱怨告訴人所為及與告訴人發生口角
    爭執中，或看向告訴人所站方向(手持錄影方向)辱罵「沒水
    準」、「你有沒有教育，黑白來」、「你還騷擾，還那個，
    你有讀過書嗎?」、「沒彩你書讀那麼高，孔固力」等語，
    或在與告訴人間在你來我往之爭執中辱罵「臭俗仔」等語，
    顯係針對告訴人而為。而「沒水準」係指所做的行為低於大
    眾的道德認知，「孔固力」係指是腦袋中裝水泥，比喻腦袋
    僵硬、不靈，「臭俗仔」是用來罵人愚弱無能，有孬種、沒
    膽量小人涵意，暨被告前揭質疑告訴人未受教育之言語，均
    足使受罵者感到難堪與屈辱，貶損其人格尊嚴與社會評價。
    被告辯稱僅是在對兒子作情緒抒發等語，核與前開錄影內容
    不符，不足採信。
　㈣原審法院勘驗告訴人所提出之109年2月23日、同年月26日之
    監視器錄影內容，結果略以：告證11部分，勘驗結果同臺灣
    臺中地方檢察署109年度他字第4544號卷二第191頁之錄影截
    圖(亦即被告持水管以水柱沖洗牆柱上之告示，原黏貼好之
    告示右上角離開牆面垂下)；告證12部分，（檔案時間：0：
    00～0：37）畫面左邊柱子有貼白色告示，被告手持黑色水管
    並以水柱沖洗畫面右側之地面及牆面，但因監視器角度問題
    無法確認該牆面上有無貼告示等紙條，（0：27～0：32）被
    告沖洗畫面左側柱子前之地面及順勢沖洗貼有告示之柱子（
    該告示的最後狀態與告證11錄影影像最後狀態一樣），後被
    告消失於畫面左側等情，有上開臺灣臺中地方檢察署檢察事
    務官職務報告、原審法院110年10月27日勘驗筆錄、告訴人
    提出之監視器錄影畫面截圖及現場照片在卷可稽。是依被告
    持水管以水柱沖洗牆柱上之告示紙，直至該告示紙上半部破
    損脫離牆面垂下始停止之動作觀之，足見其主觀上確係基於
    毀損該告示紙之故意而為之無誤。　　　
  ㈤按刑法上所稱之文書，係指使用文字記載一定思想或意思表
    示之有體物，除屬刑法第220條之準文書外，只要該有體物
    以目視即足明瞭其思想或意思表示之內容，而該內容復能持
    久且可證明法律關係或社會活動之重要事實，復具有明示或
    可得而知之作成名義人者，即足當之。查告訴人前揭張貼之
    告示紙內容為「敬告  本土地(○○○000、000地號)所有權人
    眾多且產權複雜，非所有權人請勿進入或佔用，否則，後果
    自負並依竊佔罪依法究辦」，末端並署名「分別共有人」，
    足見告訴人係將其不欲他人擅自進入本案爭議土地，違反者
    並將追究相關法律責任之意思表示，以文字書寫方式，明確
    地記載於紙張之上，並以本案土地分別共有人之名義署名於
    告示紙上，而完備文書應有之保證、穩固及證明功能，則上
    開公示紙核屬刑法第352條所指之「文書」。又刑法第352條
    毀損文書罪之規範目的在於保護文書之完整性及使用利益，
    本案告訴人為○○○000地號土地之共有人，且為釐清共有土地
    之使用狀況而有前述張貼告示紙之行為，則辯護人指稱告訴
    人對前述告示紙已無支配關係，被告縱有毀損行為亦無損告
    訴人對該文書之所有權，自與刑法毀損文書罪構成要件不該
    當等語，顯無理由。
參、論罪之說明：
一、核被告就犯罪事實一所為，係犯刑法第309條第1項之公然侮
    辱罪；就犯罪事實二、三所為，均係犯刑法第352條之毀損
    文書罪。
二、被告基於單一之公然侮辱犯意，於密切接近之時間、相同之
    地點，接續辱罵犯罪事實一所示之言詞，乃侵害同一法益，
    各舉動之獨立性極為薄弱，應論以接續犯之一罪。被告所犯
    上開3罪，犯意各別，行為不同，應予分論併罰。　　　　
肆、上訴駁回部分：　　
一、原審認被告犯罪事證明確，適用刑法第309條第1項、第352
    條規定，審酌其不思和平、理性解決與告訴人間之爭議，竟
    以辱罵、毀損告示紙之方式而為本案犯行，應予非難；否認
    犯行，未見悔意，亦未與告訴人達成和解；國中畢業、從事
    木工工作、家庭經濟狀況勉持，兼衡其犯罪動機、手段、素
    行等一切情狀，就公然侮辱罪部分，量處拘役30日，毀損文
    書2罪部分，各量處拘役10日，並均諭知易科罰金之折算標
    準，復考量被告所犯各罪之犯罪時間、同質性等情狀，定應
    執行刑為拘役40日，暨諭知易科罰金之折算標準。經核原判
    決認事用法均無違誤，量刑亦屬適當。　　
二、被告上訴意旨雖略以：其所述「沒水準」一詞，係對自己兒
    子所言，與告訴人無關，另「有沒有教育」、「黑白來」單
    純是不友善言語，不足以認定有達貶抑他人人格、社會評價
    之程度，而告示紙業已脫離告訴人之支配掌控範圍，被告於
    沖洗柱子時毀損該文書，亦無侵害告訴人對該文書之所有權
    ，無從論以毀損文書罪等語。然其上開辯解，均無可採，業
    經本院說明如上，其否認犯罪提起上訴，顯無理由，應予駁
    回。
據上論斷，應依刑事訴訟法第368條，判決如主文。
本案經檢察官林俊杰提起公訴，檢察官乙○○到庭執行職務。
中　　華　　民　　國　　111 　年　　9 　　月　　14　　日
        　 刑事第六庭    審判長法　官  張  靜  琪
　　　　　　　　　　　　　　   法　官  許  冰  芬
 　　 　　　　　　　　　　　　 法　官  鍾  貴  堯                          
以上正本證明與原本無異。     
不得上訴。
                               書記官  何  佳  錡
　　　　　　　　　　　　　　　 
中　　華　　民　　國　　111 　年　　9 　　月　　14　　日